臺灣臺北地方法院民事判決　　　　　　　　　　　　九十二年度訴字第四二八八號
　　原　　　告　丙○○
　　訴訟代理人　乙○○
　　被　　　告　甲○○
當事人間損害賠償事件，本院於九十三年一月二十八日言詞辯論終結，判決如下：
    主      文
原告之訴駁回。
訴訟費用由原告負擔。
    事      實
一、原告方面：
   （一）聲明：被告應給付原告新臺幣（下同）八百萬元及自起訴狀繕本送達翌日
         起至清償日止，按年息百分之五計算之利息。
   （二）陳述：
     １、被告甲○○係天主教耕莘醫院永和分院（以下簡稱耕莘醫院永和分院）醫
         師，原告於民國（下同）八十八年八月九日前往台北縣永和市耕莘永和分
         院由被告進行「精索靜脈曲張截除」手術，因被告進行手術時與護士談話
         而有失誤，致原告手術後左大腿發麻，嗣經國立台灣大學醫學院附設醫院
         （以下簡稱台大醫院）神經科門診檢查結果，認原告左大腿神經受損，因
         認被告涉有侵權行為。
     ２、原告於八十九年十二月三十日在臺灣板橋地方法院提起訴訟請求被告賠償
         原告醫療費用新台幣（下同）五十萬元、增加生活上所需費用暨減少勞動
         能力費用五十萬元及精神慰撫金五十萬元，經該院於九十年八月三十日以
         九十年度訴字第七五號判決駁回原告之訴，其後原告於同年九月二十八日
         向臺灣高等法院提起上訴（以下簡稱前案訴訟程序），被告於前案訴訟中
         九十二年五月二十七日向原告訴訟代理人提出口頭道歉及親自書寫其手術
         行為不當而造成原告的身心極度不適悔過書，並表示願意「以示負責補償
         」原告一切損失。
     ３、在前案訴訟程序九十二年五月二十七日臺灣高等法院民事庭審理時，被告
         站直向前案訴訟代理人乙○○先口頭道歉其手術過失，再親寫悔過書。並
         表示要回醫院商討補償事宜。隔天乙○○持悔過書至耕莘醫院永和分院請
         問被告其悔過書之真意及要補償之金額，於是被告就在此悔過書慎重寫：
         「以示負責補償。」表示要補償原告及乙○○的全部損失。
     ４、自八十八年八月九日原告接受手術後，該接受手術部分全部麻木，原告因
         此病痛未再繼續交通大學學業回家治病，後又再重考中正大學，乙○○因
         無瑕顧及股票致遭融資斷頭而破產，此後家計均靠借款維持，為此依據悔
         過書請求被告賠償原告一切物質及精神上損失八百萬元。
   （三）證據：提出耕莘醫院永和分院病歷表、永和北城證券股票八十八年度成交
         報告各一件及存證信函三件。
二、被告方面：
   （一）聲明：原告之訴駁回。
   （二）陳述：
     １、原告請求係認被告於八十八年八月九日為原告進行「精索靜脈曲張截除」
         手術，致原告手術後左大腿發麻，涉有侵權行為應賠償原告八百萬元云云
         ，而此同一案件原告係經前案終局判決後將訴撤回，依民事訴訟法第二百
         六十三條第二項、第二百四十九條第一項規定，自不得復提起同一之訴。
     ２、關於本案之事實，業經臺灣板橋地方法院民事庭審酌原告於審酌耕莘醫院
         永和分院及台大醫院之病歷資料記錄，並函詢台大醫院之專業意見後，而
         認無法判定原告左腿發麻之症狀係因被告為其施行「精索靜脈曲張截除」
         手術所致，況原告並未舉證被告之醫療行為對被告造成傷害，及原告縱受
         有傷害與被告之醫療行為間是否具有相當之因果關係。
     ３、侵權行為損害賠償請求權之消滅時效，依民法一百九十七條第一項前段規
         定為二年，被告係於八十八年八月九日替原告施作手術，嗣原告提起前案
         訴訟後於第二審訴訟進行中將前案撤回，時效視為不中斷，縱認原告有損
         害賠償請求權，惟亦已於九十年八月八日罹於時效有消滅，被告自得拒絕
         給付。
     ４、悔過書上「茲甲○○對丙○○施行手術，丙○○事後身體不適，本人願意
         對此行為道歉」是前案高院開庭時所寫，另「以示負責補償」是原告事後
         到醫院時才寫的。「以示負責補償」，如答辯狀第三項第一點所載，因為
         沒有醫療上的過失，所以無須補償。
   （三）證據：提出臺灣板橋地方法院九十年度訴字第七十五號判決、臺灣高等法
         院九十年度上字第一一九一號判決，並聲請調閱前開案卷。
    理      由
一、程序方面：被告抗辯：原告就被告八十八年八月九日為其進行手術導致左大腿發
    麻所受損害請求賠償事件，於八十九年十二月三十日在臺灣板橋地方法院提起訴
    訟請求被告賠償原告醫療費用五十萬元、增加生活上所需費用暨減少勞動能力費
    用五十萬元及精神慰撫金五十萬元，經該院於九十年八月三十日以九十年度訴字
    第七五號判決駁回原告之訴，其後原告於同年九月二十八日向臺灣高等法院提起
    上訴，嗣於九十二年五月二十七日撤回上訴等情，經本院調閱前開案卷核閱無訛
    （見前案高院卷第一百零二頁準備程序筆錄、第一百零四頁撤回上訴聲明狀），
    應可確認。前開事件於原告提起上訴後復撤回上訴，視同未曾上訴，板橋地方法
    院九十年度訴字第七五號判決應已確定。惟本件原告係另依據被告九十二年五月
    二十七日被告悔過書而為請求，與前案訴訟標的不同，為不同事件，非前案確定
    判決之效力所及，原告提起本件訴訟程序即無不合。被告抗辯本案與前案屬同一
    事件，原告係經前案終局判決後將訴撤回（應為撤回上訴，屬是否為前案既判力
    所及之誤），依民事訴訟法第二百六十三條第二項、第二百四十九條第一項規定
    ，自不得復提起同一之訴云云，即非可採。
二、實體方面：
（一）原告起訴主張﹕被告係醫師，於八十八年八月九日為原告施行「精索靜脈曲張
      截除」手術時疏未注意，導致原告手術後左大腿發麻，嗣經台大醫院神經科門
      診檢查結果，認係左大腿神經受損，並於前案訴訟程序中之九十二年五月二十
      七日向原告訴訟代理人提出口頭道歉及親自書寫其手術行為不當而造成原告的
      身心極度不適悔過書，並表示願意「以示負責補償」原告一切損失，為此依據
      悔過書請求被告賠償原告一切物質及精神上損失八百萬元等語。被告則以其並
      無醫療過失以及原告之侵權行為損害賠償請求權已罹於時效等語置辯。
（二）按解釋意思表示，應探求當事人之真意，不得拘泥於所用之辭句，民法第九十
      八條定有明文。而解釋當事人之契約，應以當事人立約當時之真意為準，而真
      意何在，又應以過去事實及其他一切證據資料為斷定之標準，不能拘泥文字致
      失真意。此有最高法院九十二年度台上字第一一三一號判決可資參照。經查：
  １、原告主張被告於前案二審訴訟程序九十二年五月二十七日準備期日提出悔過書
      上記載：「茲甲○○對丙○○施行手術丙○○事後身體不適，本人願意對此行
      為道歉。」等語，嗣後再於悔過書下加註「以示負責補償」等語，有前開案卷
      所附悔過書可憑，且為兩造所不爭執而可以確認。有爭執者為被告於該悔過書
      中加註「以示負責補償」等語是否有於道歉外另同意以金錢賠償原告之意。
  ２、依前開悔過書文義解釋，僅表示被告以道歉方式對原告所受損害為補償，並無
      任何以金錢賠償之意思。
  ３、依悔過書做成前之事實，被告亦無以金錢賠償原告之意思：前案訴訟程序中第
      一審參酌耕莘醫院永和分院原告之病歷資料，認被告於發現原告主訴非其主治
      範圍之左腳發麻之症狀後即開藥予原告服用並為原告轉診至骨科，難謂未盡治
      療之能事，嗣原告於八十八年九月八日、八十八年九月十三日前往臺大醫院神
      經科門診檢查腿部，經施以臨床及誘發電位檢查，診斷為感覺異常性股痛，其
      原因為大腿外側之表皮神經病，惟該病症是否因手術所直接導致，則無法確認
      等情，此有臺大醫院提供原告之病歷資料附於偵查案卷及函覆本院之九十年五
      月十七日（九十）校附醫秘字第一０六一七號函可稽，是故亦無從認定原告左
      腳發麻之症狀係因被告為其施行「精索靜脈曲張截除」手術所致等語，判決駁
      回原告之訴。嗣原告提起上訴後，臺灣高等法院將前案卷宗、台大醫院及耕莘
      醫院永和分院病歷囑行政院衛生署醫事審議委員會鑑定，經該會於九十二年五
      月六日函覆以：「查丙○○之左大腿係表皮發麻，臺大醫院八十八年九月八日
      之神經學檢查，誘發電位報告顯示為表皮神經感覺異常，而高位精索靜脈曲張
      截除術之手術範圍位於左下腹，相當有距離，在解剖學上難謂有相關性。依據
      文獻本項手術可能導致之併發症為睪丸炎、副睪丸炎、陰囊腫脹、局部出血或
      睪丸動脈傷害，醫學文獻上尚未見有導致大腿表面麻木之併發症。綜上所述，
      林閔鼎之左大腿表皮麻難謂與高位精索靜脈曲張截除術有相關性。」臺灣高等
      法院於九十二年五月二十七日準備程序時將前開台大醫院函及行政院衛生署醫
      事審議委員會鑑定報告書提示兩造，原告（前案上訴人）即表示：「被上訴人
      （即被告）跟我道歉悔過，所以我（即原告）不要上訴了，請求退還裁判費二
      分之一。」並由兩造於撤回上訴聲明狀中簽名。依前開案件訴訟資料可知，不
      論依台大醫院之意見或者行政院衛生署醫事審議委員會鑑定結果，被告為原告
      進行手術之行為與原告之左大腿表皮麻之結果，並無因果關係，此項資料對被
      告絕對有利，依常情被告自不可能於此時表示願意賠償原告，是前開悔過書之
      真意，並無以金錢賠償原告之意思。
（三）綜上所述，被告所出具之悔過書並無以金錢賠償原告之意思。從而，原告依據
      悔過書請求被告賠償八百萬元及自起訴狀繕本送達翌日起至清償日止，按年息
      百分之五計算之利息，為無理由，應予駁回。
三、結論：本件原告之訴為無理由，依民事訴訟法第七十八條，判決如主文。
中　　　華　　　民　　　國　　九十三　　年　　　二　　　月　　 十八 　　日
                                        民事第五庭  法  官    張松鈞
正本係照原本作成
如對本判決上訴，須於判決送達後廿日內向本院提出上訴狀
中　　　華　　　民　　　國　　九十三　　年　　　二　　　月　　 十八 　　日
                                                    書記官    黃媚鵑
